# -- Instalando e carregando o Tidyverse --
```{r}
# install.packages("tidyverse")
library(tidyverse)
library(readxl)
```

# -- Pegando os dados da população brasileira dos arquivos .csv --
```{r}
dados = list(
  nomes = read_csv2("../data/original/censo_2022_nomes_populares.csv"),
  religiao = read_csv2("../data/original/censo_2022_religiao.csv"),
  alfabetizacao = read_csv2("../data/original/censo_2022_alfabetizacao.csv"),
  deficiencias = read_csv2("../data/original/censo_2022_deficiencia_e_autismo.csv"),
  crescimento = read_csv2("../data/original/censo_2022_crescimento_pop.csv"),
  sexo = read_csv2("../data/original/censo_2022_populacao_sexo.csv"),
  piramide = read_csv2("../data/original/censo_2022_piramide_etaria.csv"),
  favelas = read_csv2("../data/original/censo_2022_populacao_favelas.csv")
)
```

# -- Dados de referência --
```{r}
refs = list(
  alfabetizacao = read_csv("../data/refs/alfabetizacao_paises.csv"),
  deficiencia = read_csv2("../data/refs/censo_2010_deficiencia.csv"),
  crescimento = read_csv2("../data/refs/crescimento_pop.csv"),
  favelas = read_csv2("../data/refs/populacao_favelas.csv"),
  favelas_2 = read_excel("../data/refs/favelizacao_ref_2.xlsx")
)
```

# -- Confirmando tipos --
```{r}
glimpse(dados$deficiencias)
glimpse(dados$alfabetizacao)
glimpse(dados$crescimento)
glimpse(dados$nomes)
glimpse(dados$cor_raca)
glimpse(dados$religiao)
glimpse(dados$piramide)
glimpse(dados$sexo)
glimpse(dados$favelas)
```

# -- Analisando dados de nomes brasileiros --
```{r}
dados$nomes
```

# -- Comparando religiosidade -- 
```{r}
religiao_tratado = dados$religiao %>%
  filter(Religião != "Não sabe ou sem declaração") %>%
  mutate(
    Religião = case_match(Religião,
                          "Católica apostólica romana" ~ "Católica",
                          "Evangélicas" ~ "Evangélica",
                          "Demais religiosidades" ~ "Outras religiões",
                          "Sem religião" ~ "Sem religião")
    )
religiao_tratado
```

# -- Analisando dados de alfabetização --
```{r}
alfabetizacao_tratado = dados$alfabetizacao %>%
  rename("Quantidade" = `População(pessoas)`,
         "País" = `Recorte Geográfico`)
 
ref_alfabetizacao_tratado = refs$alfabetizacao %>%
  rename("Quantidade" = `População(pessoas)`,
         "País" = `Recorte Geográfico`)

comparacao_alfabetizacao = bind_rows(alfabetizacao_tratado %>%
                                       filter(Situação == "Alfabetizados"), ref_alfabetizacao_tratado)

alfabetizacao_tratado
ref_alfabetizacao_tratado
comparacao_alfabetizacao
```

# -- Comparando percentual de pessoas com deficiência do Censo 2010 vs 2022 --
```{r}
dados$deficiencias
refs$deficiencia
```

# -- Analisando dados de crescimento populacional --
```{r}
unique(dados$crescimento$`Ano da pesquisa`)

crescimento_tratado = dados$crescimento %>%
  rename("Ano" = `Ano da pesquisa`,
         "Quantidade" = "População(pessoas)",
         "País" = `Recorte Geográfico`)

ref_crescimento_tratado = refs$crescimento %>%
  rename("Ano" = `Ano da pesquisa`,
         "Quantidade" = "População(pessoas)",
         "País" = `Recorte Geográfico`)

comparacao_crescimento = bind_rows(crescimento_tratado, ref_crescimento_tratado)
  

crescimento_tratado
ref_crescimento_tratado
comparacao_crescimento
```

## -- Analisando sexos/pirâmide etária --
```{r}
dados$sexo
piramide_tratado = dados$piramide %>%
  rename(
    "Grupo" = `Grupo de idade`,
    "Feminino" = "População feminina(pessoas)",
    "Masculino" = "População masculina(pessoas)"
  ) %>%
  select(Grupo, Masculino, Feminino)
piramide_tratado
  
```
# -- Analisando população residente em favelas --
```{r}
favelas_tratado = dados$favelas %>%
  rename("Quantidade" = "População(pessoas)",
         "País" = `Recorte Geográfico`)

ref_favelas_tratado = refs$favelas %>%
  rename("Quantidade" = "População(pessoas)",
         "País" = `Recorte Geográfico`)

comparar_favelas = bind_rows(favelas_tratado, ref_favelas_tratado)

favelas_tratado
ref_favelas_tratado
comparar_favelas
```
# -- Comparando favelização usando fonte alternativa --
```{r}
favelas_alternativo_tratado = refs$favelas_2 %>%
  rename(
    "País" = `Country or Territory Name...5`,
    "Percentual" = `Proportion of urban population living in slums or informal settlements (%) (a)`,
    "Ano" = `Data Reference Year`
  ) %>%
  select("País", "Percentual", "Ano") %>%
  filter(País %in% c("Brazil")) %>%
  mutate(
    País = case_match(País,
                      "Brazil" ~ "Brasil"
                      )
  )

favelas_alternativo_tratado
```

## -- Salvando os dados tratados --
```{r}
write_csv(religiao_tratado, "../data/clean/religiao_tratado.csv")

write_csv(alfabetizacao_tratado, "../data/clean/alfabetizacao_tratado.csv")
write_csv(comparacao_alfabetizacao, "../data/clean/comparacao_alfabetizacao.csv")

write_csv(crescimento_tratado, "../data/clean/crescimento_tratado.csv")
write_csv(comparacao_crescimento, "../data/clean/comparacao_crescimento.csv")

write_csv(piramide_tratado, "../data/clean/piramide_tratado.csv")

write_csv(favelas_tratado, "../data/clean/favelas_tratado.csv")
write_csv(comparar_favelas, "../data/clean/comparar_favelas.csv")
write_csv(favelas_alternativo_tratado, "../data/clean/favelas_alternativo_tratado.csv")
```


